【裁判字號】    97,訴,17
【裁判日期】    970403
【裁判案由】    分割共有物
【裁判全文】
臺灣彰化地方法院民事判決  97年度訴字第17號
原      告  甲○○
                        號
訴訟代理人  楊振芳律師
被      告  丙○○
            丁○○
            庚○○
            戊○○
                        之2號.
            己○○
            乙○○
                        5號2.
前列六人共同
訴訟代理人  辛○○
上列當事人間請求分割共有物事件，本院於民國九十七年三月二
十一日言詞辯論終結，茲判決如下：
    主  文
兩造共有坐落彰化縣埤頭鄉○○段一一四五地號、地目田、面積
四五０七平方公尺土地，應分割為如附圖及附表所示。
訴訟費用由原告甲○○、被告丁○○、丙○○、庚○○各負擔五
分之一，被告戊○○、己○○、乙○○各負擔十五分之一。
    事實及理由
一、原告起訴主張：坐落彰化縣埤頭鄉○○段一一四五地號、地
    目田、面積四五０七平方公尺土地，為兩造所共有，原告及
    被告丙○○、丁○○、庚○○之應有部分各五分之一，被告
    戊○○、己○○、乙○○之應有部分各十五分之一。本件土
    地兩造並無不分割之約定，亦無因物之使用目的有不能分割
    之情形，經原告屢次催促辦理分割，均無法達成分割方案，
    爰依民法第八百二十三條第一項及第八百二十四條第二項之
    規定，訴請判決分割。並聲明如主文所示。
二、被告方面：
１、被告戊○○、己○○、乙○○：
    同意分割，並於分割後其等願按原應有部分比例保持共有，
    且同意原告所提之分割方案。
２、被告丙○○、丁○○、庚○○：
    同意分割，並同意原告之分割方案。
三、原告主張系爭坐落彰化縣埤頭鄉○○段一一四五地號、地目
    田、面積四五０七平方公尺土地，為兩造所共有。本件土地
    兩造並無不分割之約定，亦無因物之使用目的有不能分割之
    情形，經原告屢次催促辦理分割，均無法達成分割方案之事
    實，業據其提出與所述相符之土地登記謄本及地籍圖等件為
    證，並為被告等人所不爭執，自堪信為真實，其請求依民法
    第八百二十三條第一項、第八百二十四條第二項之規定判決
    分割系爭土地，洵屬有據，應予准許。
四、查系爭土地為一長條形，東邊面臨中南路，西側有水利灌溉
    溝，系爭土地上均有共有人種植農作物，原告在最北側種植
    玉米、甘蔗等農作物，業經本院會同彰化縣北斗地政事務所
    派員履勘現場無誤，並製有勘驗筆錄在卷可按。本院審酌系
    爭土地之地形，面臨道路之情形，被告等均同意原告提出之
    分割方案等情，爰判決如主文第一項所示。
五、按因共有物分割、經界或其他性質上類似之事件涉訟，由敗
    訴當事人負擔訴訟費用顯失公平者，法院得酌量情形，命勝
    訴之當事人負擔其一部。共同訴訟人，按其人數，平均分擔
    訴訟費用。但共同訴訟人於訴訟之利害關係顯有差異者，法
    院得酌量其利害關係之比例，命分別負擔，民事訴訟法第八
    十條之一、第八十五條第一項但書定有明文。本院認為本件
    訴訟費用應由兩造按其原應有部分之比例負擔，較符公平，
    爰判命如主文第二項所示。
據上論結，原告之訴為有理由，依民事訴訟法第七十八條、第八
十條之一、第八十五條第一項但書，判決如主文。
中    華    民    國    97    年     4    月     3    日
                  民事第二庭    法  官  陳秋錦
以上正本係照原本作成。
如對判決上訴，應於判決送達後20日內向本院提出上訴狀。
中    華    民    國    97    年     4    月     3    日
                                書記官  王惠嬌
附    表：
一、編號Ａ部分，面積九０一．四平方公尺分歸被告庚○○取得
    。
二、編號Ｂ部分，面積九０一．四平方公尺分歸被告丙○○取得
    。
三、編號Ｃ部分，面積九０一．四平方公尺分歸被告丁○○取得
    。
四、編號Ｄ部分，面積九０一．四平方公尺分歸被告戊○○、己○○、乙○○，按原應有部分之比例保持共有取得。
五、編號Ｅ部分，面積九０一．四平方公尺分歸原告甲○○取得
    。


司法院資訊處製作；財團法人民間司法改革基金會備份。
